臺灣臺北地方法院民事判決　　　　　　　　　　　九十二年度重訴字第一三０三號
　　原　　　告　佛朗明哥社區管理委員會
　　法定代理人　甲○○
　　訴訟代理人　劉秋絹律師
　　被　　　告　福億建設事業股份有限公司
　　法定代理人　乙○○
　　訴訟代理人　秦玉坤律師
當事人間給付管理費等事件，本院於九十三年三月十六日言詞辯論終結，判決如下：
    主  文
被告應給付原告新台幣伍佰壹拾玖萬柒仟捌佰陸拾陸元，及自民國九十二年四月一日
起至清償日止以年息百分之五計算之利息；並自民國九十一年十一月十六日起按月給
付原告新台幣拾柒萬貳仟柒佰肆拾肆元。
被告應給付原告新台幣柒佰伍拾萬零肆佰壹拾肆元，及自民國九十二年四月一日起
至清償日止以年息百分之五計算之利息。
原告其餘之訴駁回。
訴訟費用由被告負擔十分之六；餘由原告負擔。
本判決第一項於原告以新台幣壹佰柒拾萬貳仟元供擔保後，得假執行。但被告如以
新台幣伍佰壹拾玖萬柒仟捌佰陸拾陸元為原告擔保後，得免為假執行。
本判決第二項於原告以新台幣貳佰伍拾壹萬元供擔保後，得假執行。但被告如以新台
幣柒佰伍拾萬零肆佰壹拾肆元為原告擔保後，得免為假執行。
原告其餘假執行之聲請駁回。
    事  實
壹、程序方面：按公寓大廈建築物所有權登記之區分所有權人及其區分所有權比例均
    達三分之二以上時，起造人應於六個月內召集區分所有權人會議訂定規約，並向
    地方主管機關報備；區分所有權人會議由全體區分所有權人組成，每年至少應召
    開定期會議一次，其決議應有區分所有權人及其區分所有權數過半數之出席、出
    席人數及其區分所有權數過半數之同意行之；公寓大廈應成立管理委員組成管理
    委員會，由管理委員互推一人為主任委員，主任委員對外代表管理委員會，管委
    員會之組織及選任應於規約中訂定之；共有及共用部分之清潔、維護、修繕及一
    般改良，管理服務人員之委任僱傭及監督等均為管理委員會之職務，管理委員會
    並有當事人能力，分別為公寓大廈管理條例第二十五條、第二十六條第一項、第
    二十七條第一項、第二項、第二十九條第一項、第三十四條、第三十五條所明定
    。查原告佛朗明哥社區管理委員會主張其依前揭規定推舉之管理負責人乙節，業
    經原告提出該社區推舉連署書、台北縣政府九十一年十一月廿五日北府工使字第
    ○九一○六五五四七○號函文在卷可稽，是原告既已依公寓大廈管理條例規定成
    立管理委員會，並推選管理負責人，則其就本件關於公共基金及管理費等規約所
    定事項（即管理委員會職務範圍內）提起訴訟，自屬有當事人能力，合先敘明。
    至被告就前原告會議召開、選任委員並推舉管理負責人乙節亦不爭執，惟依前開
    台北縣政府函文內容，指摘原告（即佛朗明哥社區管理委員會）未備齊（申請書
    表、訂定規約時之全體區分所有權人名冊及出席區分所有權人名冊、訂定規約時
    之區分所有權人會議會議記錄、規約、公寓大廈或社區區分所有標的基本資料）
    等各項文件，依公寓大廈管理條例第二十六條規定向地方主管機關報備，而謂其
    無當事人能力云云，惟按公寓大廈管理條例第二十六條規定應將歸約向地方主管
    機關報備，僅為行政管理措施，與管理委員會是否合法成立無涉，自不得執此逕
    謂原告無當事人能力，併此敘明。
貳、實體方面：
一、本件原告主張：(一)關於管理費部分：其社區內共有十棟獨立建物共一千四百九十
    戶，被告擁有原告社區戶數共二百五十二戶（總面積坪數四千七百零四點七八坪
    ）（原證三），依公寓大廈管理條例第十八條及同法第二十一條規訂及佛朗明哥
    社區公約（下稱系爭公約）肆‧財務管理第二項第1點之規定：「管理費暫以每
    坪新台幣（下同）五十元計算，被告每月即應繳納二十三萬五千三百零六元。詎
    被告自原告八十九年四月成立佛朗明哥社區管理委員會起即未曾繳納系爭管理費
    用，是原告請求被告應給付管理費一千一百零五萬九千三百八十二元及法定遲延
    利息，並自九十三年三月十六日起按月給付原告二十三萬五千三百零六元。(二)關
    於代收管理基金部分：依系爭公約肆‧財務管理第一項第一點之規定：「本社區
    大樓原始購屋人於辦理交屋手續時，應繳付『住戶管理基金』每戶一萬元，由佛
    朗明哥育樂股份有限公司先予代收，嗣第一屆管理委員會成立時結算餘額移交之
    ，期間利息亦歸入管理委員會。」（原證二），又佛朗明哥育樂股份有限公司自
    始並未成立，然原告社區之原始購屋人辦理交屋時均由被告代為收受該筆「住戶
    管理基金」，同時每戶並要求代收三個月之管理費（原證五），是依原告社區之
    戶數扣除被告所持有之建物戶數，計算被告應代收至少有一千二百三十八萬元（
    原證六、八）。惟被告迄未移交原告，為此，併請求被告給付其代收之管理基金
    一千二百三十八萬元等語。並提出佛朗明哥社區管理委員會社區推舉連署書、台
    北縣政府九十一年十一月廿五日北府工使字第○九一○六五五四七○號函文（原
    證一）、佛朗明哥社區公約影本（原證二）、被告所有建物坪數及管理費計算明
    細（原證三）、存證信函（原證四）、收據十紙（原證五）、原告所列被告代收
    明細（原證六）、被告代收款明細（原證七）、會辦單影本（原證八）為證。並
    求為判決：
    (一)被告應給付原告一千一百零五萬九千三百八十二元，及自起訴狀繕本送達翌日
      即九十二年四月一日起至清償日止以年息百分之五計算之利息，並自九十三年
      三月十六日起按月給付原告新台幣二十三萬五千三百零六元。
    (二)被告應給付原告一千二百三十八萬元，及自起訴狀繕本送達翌日即九十二年四
      月一日起至清償日止以年息百分之五計算之利息。
    (三)原告願供擔保請求准予假執行。
二、被告則抗辯：(一)管理費部分：被告所有之戶數為一百八十三戶，坪數為三千四百
    五十四點八七坪（被證四），原告稱被告擁有原告社區戶數二百五十二戶，總面
    積坪數四千七百零四點七八坪，並非事實，是原告依規約所得請求之八十九年四
    月十五日至九十一年十一月十五日止之管理費僅五百一十九萬七千八百六十六元
    ，及自九十一年十月十六日起，被告按月給付者僅十七萬二千七百四十四元，逾
    此部分請求，即乏所據，應予駁回。(二)關於代收管理基金部分：被告帳冊上記載
    代收之住戶管理基金僅四百一十七萬元；預收管理費每戶三個月，為一百零五萬
    五千一百一十元，是原告所得請求此部分，僅五百二十二五千一百一十元（被證
    二、原證六、七），逾此部分請求，亦乏所據，應予駁回。至原告主張被告代收
    二千四百八十二萬元之管理基金云云，其所提出之「福億建設業務會辦單」影本
    （原證八），既非原本，否認其真正。(三)抵銷抗辯部分：被告自八十六年十一月
    起累計為「佛朗明哥社區」周圍之安全、環境維護事項等墊款三千四百零五萬一
    千四百七十七元（被證三），爰就原告應償還被告之墊款，與原告所得請求之金
    額互為抵銷等語，資為抗辯。並提出：臺灣高等法院八十六年抗字第一一二號裁
    定要旨影本一頁（被證一）、福億建設事業股份有限公司代收佛朗明哥社區住戶
    管理基金明細表（被證二）、福億建設事業股份有限公司為佛朗明哥社區墊款明
    細表（被證三）、非被告福億建設事業股份有限公司所有之六十九戶房屋明細表
    及其建物登記謄本（被證四）為證。並求為判決：
    (一)原告之訴及假執行之聲請均駁回。
    (二)如受不利之判決，請准預供擔保而免為假執行。
三、查原告主張其社區內共有十棟獨立建物共一千四百九十戶，被告擁有原告社區戶
    數共二百五十二戶（總面積坪數四千七百零四點七八坪），原告依系爭公約規定
    即「管理費以每坪五十元計算」，被告每月即應繳納二十三萬五千三百零六元。
    另被告依系爭公約肆‧財務管理第一項第一點之規定，向本社區大樓原始購屋人
    代收之『住戶管理基金』（即每戶一萬元），並向每戶代收三個月之管理費；被
    告自原告八十九年四月成立佛朗明哥社區管理委員會起，即未曾繳納系爭管理費
    用，亦未返還其代收之前揭每戶一萬元之『住戶管理基金』另代收每戶三個月之
    管理費乙節，固有其提出之佛朗明哥社區公約影本（原證二）、被告所有建物坪
    數及管理費計算明細（原證三）、存證信函影本（原證四）、收據影本十紙（原
    證五）、原告所列代收明細（原證六）、被告代收款明細（原證七）、會辦單影
    本（原證八）為憑。被告固不否認依系爭公約規定住戶之「管理費以每坪五十元
    計算」，且其確依系爭公約規定，向本社區大樓原始購屋人代收每戶一萬元之『
    點，應為(一)被告應繳管理費究為若干？(二)被告代收管理基金究為若干？(三)被告代
    墊款項可否在本件訴訟向原告主張抵銷？被告代墊款項若干？（見本院九十三年
    三月十六日言詞辯論筆錄），玆分項論述如后：
    (一)經查原告主張被告擁有原告社區戶數共二百五十二戶（總面積坪數四千七百零
      四點七八坪）乙節，固有其提出被告所有建物坪數及管理費計算明細一紙私文
      書為據，惟非但被告就此有爭執，且原告亦未能提出所有相關建物謄本以本院
      審酌，從而，原告前開主張即難逕認可採；至被告抗辯所有之戶數僅一百八十
      三戶，坪數為三千四百五十四點八七坪乙節，非但有其提出非被告福億建設事
      業股份有限公司所有之六十九戶房屋明細表及其建物登記謄本（被證四）在卷
      可佐，且嗣經原告查核會算後，亦就被告前揭戶數及坪數均不爭執（見本院九
      十三年三月十六日言詞辯論筆錄）。從而，被告前揭抗辯，應非子虛，即為有
      據；並依此計算，原告主張被告應繳管理費用：其中自八十九年四月十五日至
      九十一年十一月十五日止之管理費用五百一十九萬七千八百六十六元〔計算式
      ：7,059,180元-（1,249.91坪×50元∕月坪×30月=1,874,860）+編號177（18
      .90 坪×50元∕月坪×9+5/30月=8,662元）+編號212（18.09坪×50元∕月坪
      ×5+12/30月=4,884元）=5,197,866元〕；被告自九十一年十一月十六日起，
      應按月給付原告之管理費用應為一十七萬二千七百四十四元〔計算式：（4,70
      7.78坪-1,249.91）×50元/月坪=172,743.5元〕部分，應屬有據，逾此部分，
      因原告未能舉證證明以實其說，即乏所據而無可採。
    (二)次查原告主張被告代收管理基金（即每戶一萬元之『住戶管理基金』及每戶三
      個月之管理費）乙節，固有其提出原告所列被告代收明細（原證六）、被告代
      收款明細（原證七）、會辦單影本（原證八）在卷可參；惟被告會辦單影本（
      原證八），且原告亦未能提出該會辦單原本以供本院調查，從而，原告據此主
      張被告已收取二千四百八十二萬元之管理基金云云，即難逕認可採；惟被告既
      自承其所代收管理基金部分為五百二十二萬五千一百一十元乙節（見被告九十
      二年七月二日答辯續狀），並提出之福億建設事業股份有限公司代收佛朗明哥
      社區住戶管理基金明細表（被證二）在卷可稽（見本院店台北簡易庭九十二年
      度北調字第七○號卷五七至六二頁）；復就原告提出之原告所列被告代收明細
      （原證六）不爭執（見本院九十三年三月十六日言詞辯論筆錄），而前開明細
      表係扣除前開被告自認部分之代收款項，核計為二百三十萬零五千零四元，從
      而，原告主張被告代收管理基金於七百五十三萬零四百一十四元範圍內，為有
      理由，逾此部分，因原告未能舉證證明以實其說，即無可採信。
    (三)按公寓大廈管理條例第十八條第一、三項規定，公寓大廈應該置公共基金。公
      共基金應設專戶儲存，並由管理負責人或管理委員會負責管理。其運用應依區
      分所有權人會議之決議為之。查系爭公約第肆‧3、4、5點亦基此規定：「系
      爭『住戶管理基金』（即每戶應繳納一萬元部分）應以定期存款方式，累積孳
      息，作為本社區大樓重大修繕及重大事故緊急救助之用途」；「『住戶管理基
      金』不得作為委員會例行開支之用」；「如發生特殊情形，必須動用『住戶管
      理基金』之本金時，主任委員需召開委員會及監事會之聯席會議，經四分之三
      出席，出席之四分之三同意，始得動支。」；「而區分所有權人對於公共基金
      之權利應隨區分所有權之移轉而移轉；不得因個人事由為讓與、扣押、抵銷或
      環境維護事項等款項三千四百零五萬一千四百七十七元，係於區分所有權人召
      開區分所有權人會議前所支出，蓋「債務之抵銷須彼此互負債務，而其性質上
      能抵銷，且給付種類相同，並均屆清償期為要件」（最高法院十九年上字第一
      ０四八號判例），矧公寓大廈管理條例第十九條亦明定：「區分所有權人對於
      公共基金之權利應隨區分所有權之移轉而移轉；不得因個人事由為讓與、扣押
      、抵銷或設定負擔。」，揆諸上開判例意旨及公寓大廈管理條例之規定，被告
      抗辯前揭代墊款項自不符抵銷之要件。因此被告以前開代墊款項主張抵銷本件
      債務，尚乏依據。
四、綜上所述，原告主張被告尚欠八十九年四月十五日至九十一年十一月十五日止之
    管理費用為五百一十九萬七千八百六十六元，且被告應自九十一年十一月十六日
    起，按月給付原告十七萬二千七百四十四元；併應返還其代收管理基金七百五十
    三萬零四百一十四元，為有理由，已如前述，從而，原告本於系爭公約肆‧財務
    管理第二項第一點、公寓大廈管理條例第十八條、第廿一條規定，請求被告給付
    原告五百一十九萬七千八百六十六元，及自起訴狀繕本送達翌日即九十二年四月
    一日起至清償日止以年息百分之五計算之利息；並自九十一年十一月十六日起按
    月給付原告新台幣十七萬二千七百四十四元；並請求被告返還其代收管理基金七
    百五十三萬零四百一十四元，及自起訴狀繕本送達翌日即九十二年四月一日起至
    清償日止以年息百分之五計算之利息，應為有理由，逾此部分，則不應准許，應
    予駁回。
五、本件判決原告勝訴部分，兩造均陳明願供擔保，聲請宣告假執行及免為假執行，
    均核無不合，爰分別酌定相當擔保金額准許之。至原告敗訴部分，其假執行之聲
    請亦失所附麗，不應准許之。
六、結論：原告之訴為一部有理由，一部無理由，依民事訴訟法第七十九條、第三百
    九十條第二項、第三百九十二條第二項，判決如主文。
中      華      民      國    九十三    年      三      月     三十     日
                              民事第五庭法      官  賴劍毅
右為正本係照原本作成
如對本判決上訴，須於判決送達後廿日內向本院提出上訴狀
中　　　華　　　民　　　國　　九十三　　年　　　四　　　月　　　一　　　日
                                        法院書記官  吳芳玉
附註：
民事訴訟法第三百九十二條
法院得宣告非經原告預供擔保，不得為假執行。
法院得依聲請或依職權，宣告被告預供擔保，或將請求標的物提存而免為假執行。
依前項規定預供擔保或提存而免為假執行，應於執行標的物拍定、變賣或物之交付前
為之。
